【裁判字號】    96,交訴,143
【裁判日期】    970312
【裁判案由】    過失致死等
【裁判全文】
臺灣屏東地方法院刑事判決             96年度交訴字第143號
公  訴  人  臺灣屏東地方法院檢察署檢察官
被      告  乙○○
選任辯護人  林敬信律師
上列被告因過失致死等案件，經檢察官提起公訴（96年度偵字第
5073號），被告於準備程序進行中就被訴事實為有罪之陳述，本
院合議庭裁定由受命法官獨任進行簡式審判程序，判決如下：
    主  文
乙○○從事業務之人，因業務上之過失致人於死，處有期徒刑捌
月；又駕駛動力交通工具肇事，致人死傷而逃逸，處有期徒刑壹
年，應執行有期徒刑壹年陸月，緩刑肆年，並應向指定之公益團
體、地方自治團體或社區提供貳佰肆拾小時之義務勞務。
    事  實
一、乙○○曾犯賭博罪，於民國83年2 月25日經臺灣高雄地方法
    院判處罰金銀元3,000 元，如易服務役以銀元300 元折算1
    日確定（不構成累犯）。其為職業司機，乃從事駕駛業務之
    人，於96年7 月22日晚上，偕同其妻蔡鳳如前往屏東縣東港
    鎮○○里○○路245 之3 號周國暉住處飲酒唱歌後，駕駛車
    牌號碼9M-8412 號自用小客車搭載業已酒醉之蔡鳳如返家，
    ，於96年7 月23日凌晨0 時20分許，沿省道台17線由南往北
    行駛，途經同鎮船頭里台17線北上258 公里處時，應注意車
    前狀況，並隨時採取必要之安全措施，且依當時之狀況，並
    無不能注意之情事，詎其竟疏未注意同向前方有丁○○（81
    年10月23日生）騎乘腳踏車附載葉家修（81年12月11日生）
    行駛於外側車道，而自後擦撞丁○○騎乘之腳踏車，致丁○
    ○及葉家修人車倒地，丁○○受有腦震盪及身體多處挫傷之
    傷害（此部分業經撤回過失傷害之告訴，並經檢察官為不起
    訴之處分），葉家修則受有頭部外傷併顱骨骨折等傷害而當
    場死亡。又乙○○於車禍發生後，竟基於肇事逃逸之故意，
    不顧丁○○及葉家修之安危，既未報警處理，亦未對其等施
    以救護，即逕行駕車離開車禍現場，而逃逸無蹤。嗣經警調
    閱路口監視錄影畫面，並採集其自用小客車掉落之零件及碎
    片，而循線查獲。
二、案經被害人葉家修之父丙○○、母甲○○告訴，暨屏東縣警
    察局東港分局報請臺灣屏東地方法院檢察署檢察官偵查起訴
    。
    理  由
一、本件被告乙○○所犯係死刑、無期徒刑或最輕本刑為3 年以
    上有期徒刑以外之罪，且非高等法院管轄第一審之案件，被
    告於準備程序進行中就被訴事實為有罪之陳述，經告知簡式
    審判程序之旨，並聽取公訴人、被告及辯護人之意見後，本
    院合議庭認為適宜，依刑事訴訟法第273 條之1 第1 項規定
    ，裁定本件由受命法官獨任進行簡式審判程序，合先敘明。
二、前揭事實，業據被告於本院審理時坦承不諱，核與被害人丁
    ○○及證人蔡鳳如、潘潔東於警詢中陳述之情節相符，並有
    警製道路交通事故現場圖、道路交通事故調查報告表(一)、(二)
    、現場照片、被害人丁○○之診斷證明書、路口監視錄影畫
    面及車輛維修估價單等件附卷可稽。又被害人葉家修確因本
    件車禍受有頭部外傷併顱骨骨折等傷害而死亡一節，亦經檢
    察官督同法醫師相驗屬實，製有相驗筆錄、檢驗報告書及相
    驗屍體證明書在卷可憑。按汽車行駛時，駕駛人應注意車前
    狀況，並隨時採取必要之安全措施，道路交通安全規則第94
    條第3 項定有明文。被告於前述時、地駕駛自用小客車，理
    應注意及此，且依當時之狀況，並無不能注意之情事，詎其
    竟疏未注意，以致自後擦撞丁○○騎乘之腳踏車而肇事，自
    難辭過失之責。至丁○○方面，依道路交通事故現場圖所示
    ，其所騎乘之腳踏車係在接近路面邊線處被撞，可見其係緊
    靠路邊行駛，尚難謂其對於車禍之發生有何過失可言。又被
    害人葉家修係因本件車禍而受傷死亡，其死亡之結果與被告
    之過失間，顯有相當因果關係。則本件事證已臻明確，被告
    業務過失致人於死及肇事逃逸之犯行，均堪認定。
三、核被告所為，係犯刑法第276 條第2 項之業務過失致人於死
    罪及同法第185 條之4 之肇事逃逸罪。被告所犯肇事逃逸罪
    ，為侵害社會法益之罪，其雖同時對葉家修、丁○○為之，
    仍僅侵害一個法益，而為單純一罪。被告所犯上開二罪，犯
    意各別，行為互異，應予分論併罰。爰審酌被告有賭博前科
    ，及其對於本件車禍之發生應負全部過失責任，且在深夜肇
    事逃逸，尤易致死傷者無法獲得救護，情節嚴重，暨其於本
    院審理時坦承全部犯行，並已與被害人丁○○成立調解，賠
    償新臺幣（下同）12萬元，並與被害人葉家修之家屬達成和
    解，賠償400 萬元（含強制汽車責任保險之保險金），有調
    解書及和解書各1 件在卷可稽，堪認尚有悔改之意等一切情
    狀，分別量處如主文所示之刑，並定其應執行之刑。被告未
    曾因故意犯罪受有期徒刑以上刑之宣告，有臺灣高等法院被
    告前案紀錄表在卷可憑，其因一時疏失及未遑深思熟慮，致
    罹刑章，事後已與被害人葉家修之家屬及被害人丁○○達成
    和解或調解，經此教訓，應知所警惕而無再犯之虞，本院因
    認其所受宣告之刑，以暫不執行為適當，併予宣告緩刑4 年
    ，以勵自新。又斟酌被告犯罪之情節，為促使其日後更珍重
    人群之生命、身體及財產安全，另依刑法第74條第2 項第5
    款規定，命其向指定之公益團體、地方自治團體或社區提供
    240 小時之義務勞務。
據上論斷，應依刑事訴訟法第273 條之1 第1 項、第299 條第1
項前段，刑法第185 條之4 、第276 條第2 項、第51條第5 款、
第74條第1 項第1 款、第2 項第5 款，刑法施行法第1 條之1 ，
，判決如主文。
本案經檢察官陳俊宏到庭執行職務。
中    華    民    國    97    年    3     月    12    日
                    交通法庭    法  官  春生
以上正本證明與原本無異。
如不服本判決應於收受本判決送達後10日內向本院提出上訴書狀
，其未敘述上訴理由者，並得於提起上訴後10日內向本院補提理
由書狀（均須按他造當事人之人數附繕本）「切勿逕送上級法院
」。
中    華    民    國    97    年    3     月    12    日
                                書記官  唐淑嫻
附錄本判決論罪科刑法條：
刑法第185條之4：
駕駛動力交通工具肇事，致人死傷而逃逸者，處6 月以上5 年以
下有期徒刑。
刑法第276條第2項：
從事業務之人，因業務上之過失犯前項之罪者，處5 年以下有期
徒刑或拘役，得併科3 千元以下罰金。


司法院資訊處製作；財團法人民間司法改革基金會備份。
